---
output:
  pdf_document: default
  html_document: default
header-includes:
  - \usepackage{titling}
  - \pretitle{\begin{center}\fontsize{12}{18}\selectfont\bfseries}
  - \posttitle{\end{center}}
---

```{r, include=FALSE}
# Cargamos las funciones
source("scripts/utils/load_libraries.R")
source("scripts/loading/get_all_tables.R")
source("scripts/loading/print_all_tables.R")
source("scripts/loading/get_selected_table.R")
source("scripts/cleaning/fill_down_year.R")
source("scripts/cleaning/clean_colnames_suffixes.R")
source("scripts/cleaning/clean_colnames_spaces.R")
source("scripts/plotting/create_plot.R")

#Declaramos variables constantes
PACKAGES <- c("dplyr", "readxl", "ggplot2")
FILE_NAME <- "data/VIRUS RESPIRATORIO 2022 A 2024.xlsx"
SHEET_NAME <- "POR PERIODO"
INDICADOR <- 2 #Sleccionar el numero de la tabla que se desea utilizar.


# LOADING
install_and_load_packages(PACKAGES)
tables <- get_all_tables(FILE_NAME, SHEET_NAME)
tabla <- get_selected_table(tables, INDICADOR)

```


```{r tabla, include=FALSE}
# CLEANING V 2.0
# Clean colnames names
library(janitor)
tabla <- clean_colnames_suffixes(tabla) %>%
        clean_names()
#Fill year (ano)
tabla <- tabla %>%
  fill(ano, .direction = "down")
# DOUBLE TO INT: Convertir todas las columnas excepto la última a enteros
tabla <- tabla %>%
  mutate(across(-percent_de_positividad, as.integer))
```


```{r data, include=FALSE}
#TABLAS PARA PRUEBAS
# Filtrar registros del año 2022
subtabla_2022 <- tabla %>%
  filter(ano == 2022)
# Filtrar registros del año 2022
subtabla_SIN_2024 <- tabla %>%
  filter(ano != 2024)
# Crear nueva tabla sintetica
registros_2024 <- subtabla_2022 %>%
  mutate(ano = 2024)
tabla_2 <- bind_rows(subtabla_SIN_2024, registros_2024)
data <- tabla_2
```


\title{Vigilancia de virus respiratorios y tosferina semana epidemiológica 23 de 2024. \\ Bogotá D.C} 
\maketitle

## 1.	Virus respiratorios 

Durante 2024, el Laboratorio de Salud Pública (LSP) continúa apoyando la vigilancia de la infección respiratoria aguda en Bogotá, mediante el procesamiento de muestras remitidas por instituciones centinela de los eventos: Enfermedad Similar a Influenza (ESI) que son pacientes ambulatorios, de pacientes hospitalizados por Infección Respiratoria Aguda Grave (IRAG) y de IRAG inusitado que se presente en cualquier institución de la ciudad. 

Las muestras previamente son procesadas por RT-PCR para SARS-CoV-2 y después continúan su análisis con: panel respiratorio Allplex y reacción en cadena de la polimerasa con transcriptasa inversa (RT-PCR) para el diagnóstico de los principales agentes a los que se les atribuye el IRAG.

En el análisis del comportamiento de los virus respiratorios por periodo epidemiológico desde el `r tabla$ano[1]` se observa que se ha mantenido la circulación de virus como Rinovirus, Adenovirus y VSR. Para los tres años entre los periodos 3 al 6 coincide con el pico respiratorio que se presenta en todos los años (Figura 1).




```{r ,fig.height=6,fig.width=8, echo=FALSE}
create_plot(data, 2)
```


