---
date: "`r Sys.Date()`"
output:
  pdf_document: 
    number_sections: true
  sansfont: Calibri Light
  html_document:
    number_sections: true
  word_document: 
    number_sections: true
header-includes: |
  \usepackage[T1]{fontenc}
  \usepackage[utf8]{inputenc}
  \usepackage[spanish, provide=*]{babel}
  \usepackage{floatrow}
  \floatsetup[figure]{capposition=top}
  \usepackage{array}
  \usepackage{fancyhdr}
  \usepackage{graphicx}
  \usepackage{hyperref}
  \usepackage{pdfpages}
  \usepackage[defaultfam,tabular,lining]{montserrat}
  \usepackage{xcolor}
  \usepackage[font=bf]{caption}
  \definecolor{colortitles}{HTML}{145765}
  \definecolor{colorborder}{HTML}{337E8C}
  \usepackage{colortbl}
  \arrayrulecolor{colorborder}
  \usepackage{caption}
  \captionsetup[table]{position=above,name=Tabla}
params:
  fci_data:
    label: "Datos Fundación Cardio Infantil"
    input: file
    value: "BASE FCI SE 23.xlsx"
  other_viruses:
    label: "Datos Otros virus"
    input: file
    value: "OTROSVIRUS_SE 23.xlsx"
  tosferina:
    label: "Datos Tosferina"
    input: file
    value: "tosferina estadistica SE23.xlsx"
  historic_data:
    label: "Datos Historicos"
    input: file
    value: "VIRUS RESPIRATORIO 2022 A 2024.xlsx"
  epiweek:
    label: "Semana epidemiológica"
    input: text
    value: 23
editor_options: 
  markdown: 
    wrap: 72
---

```{r setup, echo=FALSE, include=FALSE}
knitr::opts_chunk$set(
  echo = FALSE,
  warning = FALSE,
  message = FALSE,
  error = FALSE,
  dev = "cairo_pdf"
)
knitr::opts_knit$set(eval.after = "fig.cap")

library(dplyr)
library(labrep)
sysfonts::font_add_google("Montserrat", "Montserrat")
showtext::showtext_auto()
print(params$fci_data)
```

```{=tex}
\fontsize{11.5}{13}
\fontseries{c}
\selectfont
```

\includepdf[pages={1}]{cover.pdf}

```{=tex}
\begin{center}
{\color{colortitles} Alcaldesa Mayor de Bogotá\\}
Claudia Nayibe López Hernández\\~\\


{\color{colortitles} Secretario Distrital de Salud\\}
Alejandro Gómez López\\~\\


{\color{colortitles} Subsecretario de Salud Pública\\}
Manuel Alfredo González Mayorga\\[0.4in]


{\color{colortitles} Coordinación general del documento\\~\\}


{\color{colortitles} Directora de Epidemiología, Análisis y Gestión de\\ 
Políticas de Salud Colectiva\\}
Diane Moyano Romero\\~\\


{\color{colortitles} Subdirectora de Vigilancia en Salud Pública\\}
Sol Yiber Beltran Aguilera\\[0.5in]


{\color{colortitles} Autor\\~\\}
{\color{colortitles} Laboratorio de Salud Pública\\}
Sandra Liliana Gómez Bautista\\
Paula Andrea Borda Osuna\\[0.6in]


{\color{colortitles} Coordinación Editorial\\~\\}

{\color{colortitles} Oficina Asesora de Comunicaciones en Salud\\}
María Juliana Silva Amado\\~\\


{\color{colortitles} Corrección de estilo\\}
José Aldemar Garzón González\\~\\


{\color{colortitles} Diseño y diagramación\\}
Harol Giovanny León Niampira\\~\\


{\color{colortitles} Fotografía portada\\}
www.saludcapital.gov.co\\~\\


{\color{colortitles}
Secretaría Distrital de Salud\\
Carrera 32 No. 12-81\\
Conmutador: 364 9090\\
Bogotá, D. C. - 2024\\
www.saludcapital.gov.co\\}
\end{center}
```
```{=tex}
\pagenumbering{gobble}
\pagenumbering{arabic}
```
\newpage

```{=tex}
\begin{flushleft}
{\color{colortitles} \section{Virus respiratorios}}
\end{flushleft}
```

```{r current-year, include=FALSE}
current_year <- format(Sys.Date(), "%Y")
```


Durante `r current_year`, el Laboratorio de Salud Pública (LSP) continúa
apoyando la vigilancia de la infección respiratoria aguda en Bogotá, mediante el
procesamiento de muestras remitidas por instituciones centinela de los
eventos: Enfermedad Similar a Influenza (ESI) que son pacientes
ambulatorios, de pacientes hospitalizados por Infección Respiratoria
Aguda Grave (IRAG) y de IRAG inusitado que se presente en cualquier
institución de la ciudad.

Las muestras previamente son procesadas por RT-PCR para SARS-CoV-2 y
después continúan su análisis con: panel respiratorio  Allplex y reacción en
cadena de la polimerasa con transcriptasa inversa (RT-PCR) para el
diagnóstico de los principales agentes a los que se les atribuye el
IRAG.

```{r historic-data}
SHEET_NAME <- "POR PERIODO"
INDICADOR <- 2
tables <- get_all_tables(params$historic_data, SHEET_NAME)
tabla <- get_selected_table(tables, INDICADOR)
tabla <- clean_historic_data(tabla = tabla)
historic_epi_times <- get_historic_epi_times(tabla = tabla)
```

En el análisis del comportamiento de los virus respiratorios por periodo epidemiológico desde el 2022 se observa que se ha mantenido la circulación de virus como Rinovirus, Adenovirus y VSR. Para los tres años entre los periodos 3 al 6 coincide con el pico respiratorio que se presenta en todos los años (Figura 1).

```{r plot-historic-data, include=TRUE, fig.height=6, fig.width=8,fig.cap="Circulación de virus respiratorios por período epidemiológico Año 2022 - 2024, Laboratorio de Salud Pública Bogotá."}
plot_historic_epi_time(stacked_data = historic_epi_times$stacked_data,
                       line_data = historic_epi_times$line_data,
                       tabla = tabla)
```

```{r filmarray-data}
filmarray_data <- import_data_viral_circulation(report_data = params$fci_data,
                                                sheet = 1,
                                                skip = 3)
filmarray_data_cleaned <- clean_filmarray_data(filmarray_data = filmarray_data)
filmarray_data_cleaned <-
  generate_age_categories(dataset = filmarray_data_cleaned)
#report_data_week <- filter(filmarray_data_cleaned, se == "23")
filmarray_age_groups <-
  get_cases_filmarray(report_data = filmarray_data_cleaned,
                      age_groups = TRUE)
```


```{r other-viruses-data}
other_viruses_data <-
  import_data_viral_circulation(report_data =
                                  params$other_viruses,
                                skip = 0,
                                sheet = 1)
other_viruses_cleaned_data  <- clean_data_other_viruses(other_viruses_data)
other_viruses_age_groups <-
  get_cases_other_viruses(report_data = other_viruses_cleaned_data,
                          age_groups = TRUE)
```

```{r distribution-age-groups}
viruses_age_groups <-
  get_dist_fci_other_vrs(fci_data = filmarray_age_groups,
                         vrs_data = other_viruses_age_groups)
```


```{r sars-data}
sars_age_groups <- get_cases_sars(other_viruses_cleaned_data,
                                  age_groups = TRUE)
sars_viruses_age_groups <- get_distribution_age_vr_sars(viruses_age_groups,
                                                        sars_age_groups)
top_sars_age_groups <-
  group_columns_total(disease_data = sars_viruses_age_groups,
                      sum_cases = TRUE, col_names = "grupo_edad",
                      wt_percentage = TRUE, col_order = "porcentaje",
                      etiqueta = FALSE)
```


```{r paragraph-viruses}
perc_vrs_age_group <-
  get_perc_viruses_age(dataset = viruses_age_groups)
perc_sars_age_group <-
  get_perc_viruses_age(dataset = sars_viruses_age_groups)
```

Para esta semana, por grupo de edad, el `r perc_vrs_age_group`% de pacientes positivos para virus respiratorios diferentes al SARS-CoV-2 en `r current_year` corresponden a
la población de menores de 5 años (figura 2) y si se incluye al
SARS-CoV-2 los menores corresponden al `r perc_sars_age_group` % (figura 3).

```{r plot-viruses-age-groups, include=TRUE, fig.height=5, fig.width=10,fig.cap="Distribución porcentual de virus respiratorios por grupo de edad, Laboratorio de Salud Pública Bogotá."}
plot_age_group_distribution(viruses_age_groups)
```

```{r paragraph-viruses-age-groups}
text_cons_viruses <-
  get_cons_viruses_age_text(dataset = viruses_age_groups,
                            text_group = ", para los niños entre 2 y 4 años 
                            se presentan casos de ")
```

En la figura 3 se presenta el consolidado de los virus respiratorios por los diferentes grupos de edad, en los niños menores de 2 años las mayores frecuencias son de casos de `r text_cons_viruses`.

```{r plot-distribution-sars, include=TRUE, fig.height=5, fig.width=10, fig.cap="Distribución porcentual de virus respiratorios y SARS-CoV-2 por grupo de edad, Laboratorio de Salud Pública Bogotá."}
plot_age_group_distribution(sars_viruses_age_groups, var_y = "casos",
                            include_sars = TRUE)
```
